臺灣桃園地方法院民事判決　　　　　　　　96年度婚字第27號
原　　　告　甲○○
被　　　告　乙○○
上列當事人間請求履行同居事件，本院於民國96年7月5日言詞辯
論終結，判決如下：
    主      文
被告應與原告同居。
訴訟費用由被告負擔。
    事實及理由
一、本件原告起訴主張：兩造於民國93年11月22日結婚，約定共
    同住所為桃園縣龜山鄉○○路○段544號，夫妻感情原本融洽
    ，詎被告自95年9 月起離家出走，迄今未返家與原告履行同
    居，被告無正當理由拒絕與原告履行同居，顯係違背夫妻互
    負同居之義務，爰依民法第1001條之規定，訴請被告應與原
    告同居。
二、被告則以：原告於95年5 月間曾於兩造住處對被告施以家庭
    暴力，嗣於同年9 月18日因認被告講話太大聲，復徒手毆打
    被告多處成傷，被告已無法再與原告共同生活，故於當日離
    家在外居住，並向本院聲請對原告核發通常保護令獲准，孰
    料原告於保護令核發後仍持續前往被告工作場合恐嚇被告雇
    主，被告不願返家與原告履行同居等語置辯。
三、查兩造於93年11月22日結婚，婚後同住在桃園縣龜山鄉○○
    路○段544號，原告於95年9 月18日因懷疑被告拿走鑰匙，與
    被告發生爭執，並動手毆打被告成傷，被告於當日離家，迄
    今未歸等事實，為兩造所不爭執，並有戶籍謄本附卷可稽，
    應堪信為真實。
四、按「婚姻之效力依夫之本國法，但為外國人妻未喪失中華民
    國國籍，並在中華民國有住所或居所，或外國人為中華民國
    國民之贅夫者，其效力依中華民國法律。」，涉外民事法律
    適用法第12條定有明文。查本件被告係越南國人民，然其夫
    即原告為中華民國國民，是兩造因結婚所生婚姻之普通效力
    ，自應適用中華民國之法律。次按「夫妻互負同居之義務，
    但有不能同居之正當理由者，不在此限。」，民法第1001條
    定有明文。查兩造婚姻關係既仍存續，依法即互負同居義務
    ，民法第1001條規定所謂有拒絕履行同居之正當理由，係指
    依一般社會觀念及客觀標準觀察，履行同居為不合理者而言
    ，即夫妻間有不堪同居或不宜同居之事由，或依其情形要求
    夫妻同居為不合理者。
五、本件被告於兩造婚姻存續間離家未歸，其自應就有不能同居
    之正當事由，負舉證責任。查兩造於95年9 月18日發生肢體
    衝突，被告固受有多處挫傷，然此係因原告認被告取走家中
    鑰匙卻不承認乙事致生爭吵，基於一時激忿而為，以被告傷
    勢「背挫傷、肌痛及肌炎、軀幹多處挫傷」觀之，均非屬要
    害，且傷勢非重，衡諸夫妻共同生活爭吵、衝突難免，依社
    會一般通念，上開事件尚難認已構成不能同居之正當事由。
    被告雖稱原告於95年5 月間亦曾對被告施暴，惟為原告所否
    認，被告復未能舉證以實其說，則被告此部分之抗辯，尚無
    足採。被告於95年9 月22日向本院聲請對被告核發保護令，
    雖經本院核發95年度家護字第819 號通常保護令在案，但該
    保護令僅命原告不得對被告實施身體或精神上之不法侵害之
    行為、不得直接或間接對被告為騷擾之聯絡行為，並未命原
    告遠離被告住處或使其等分居之內容，是以被告仍負有與原
    告履行同居之義務。至被告稱原告於上開保護令核發後，復
    至其工作場所恐嚇其雇主乙情，固據證人即被告雇主潘氏愛
    美到庭證稱：「他（原告）有要被告回去跟他住，沒有對被
    告動手，他說被告如果不回去，他要跟被告離婚，原告要我
    把被告找出來，我拒絕他就叫我小心，只有一次而已，這是
    今年發生的事，日期我不記得了，之後他來就是幫我拍照，
    最後一次是什麼時候我不記得了，不過他最近都沒有來。」
    等語（見96年7月5日言詞辯論筆錄），然被告既無不能同居
    之正當理由，已如前述，則原告至被告工作處所要求被告返
    家，並稱倘被告堅拒返家，欲與被告離婚等語，自屬權利之
    正當行使，縱原告曾因被告雇主拒絕找出被告，而稱要其小
    心一點等語，然此應係原告一時情緒反應，並無傷害被告或
    被告雇主之意，此由原告此後未曾出言恐嚇或傷害被告及被
    告雇主可知，故此事件亦難謂係被告不能履行同居之正當事
    由。
六、查夫妻來自不同的家庭，所受教育、家庭背景不同，在不同
    環境下成長、學習，對事物看法本難求一致，彼此間因個性
    、思想、立場等差異，溝通不良，而起勃谿，本為任何夫妻
    都有可能發生之事，當求彼此互相溝通、適度忍讓，方能達
    成家庭和諧，此為婚姻之真締。本件被告因偶發之爭執逕行
    離家，不履行同居義務，又無不能履行同居義務之正當理由
    ，是原告本於夫妻關係，訴請被告履行同居，依法應予准許
    。
七、據上論結，本件原告之訴為有理由，依民事訴訟法第78條，
    判決如主文。
中　　華　　民　　國　　96　　年　　7 　　月　　19　　日
                  家事法庭法　官　劉佩宜
以上正本係照原本作成
如對本判決上訴，須於判決送達後20日內向本院提出上訴狀
中　　華　　民　　國　　96　　年　　7 　　月　　19　　日
                          書記官　陳月桂
